【裁判字號】    98,訴,469
【裁判日期】    980331
【裁判案由】    違反毒品危害防制條例
【裁判全文】
臺灣彰化地方法院刑事判決               98年度訴字第469號
公  訴  人  臺灣彰化地方法院檢察署檢察官
被      告  甲○○
                    （現於臺灣臺中監獄南投分監執行中）
上列被告因毒品危害防制條例案件，經檢察官提起公訴（98年度
毒偵字第127號），被告於準備程序中自白犯罪，本院行簡式審
判程序，判決如下：
    主  文
甲○○施用第一級毒品，累犯，處有期徒刑壹年。
    事實及理由
一、犯罪事實：
  (一)甲○○前因施用毒品案件，經觀察勒戒後，於民國（下同）
    91年5月10日執行完畢出所。又於93年10月22日12時40分許
    回溯96小時內某時，施用二級毒品，並被查獲93年10月22
    日持有一級毒品，經臺灣南投地方法院94年度簡上字31、37
    號判決各處有期徒刑4月，兩罪定應執行刑7月，95年8月20
    日執行完畢出監（構成累犯）。又因施用一、二級毒品，
    96年7月24日經臺灣南投地方法院96年度訴字第521號判決處
    有期徒刑9月、4月，減為有期徒刑4月15日、2月，定應執行
    刑6月，96年8月22日確定。犯竊盜罪，經臺灣南投地方法
    院檢察署檢察官96年12月13日偵結提起公訴，甲○○於審理
    中逃亡經通緝（97年12月29日經臺灣南投地方法院97年度投
    刑簡字第653號判決處有期徒刑1月15日、拘役30日，98年2
    月2日確定）。又犯施用一級毒品罪，96年11月5日經臺灣
    南投地方法院檢察署檢察官偵查終結提起公訴，甲○○於審
    理中逃亡經通緝（98年1月20日經臺灣南投地方法院97年度
    訴緝字第39號判決處有期徒刑10月）。又因施用第一、二
    級毒品，97年3月31日經檢察官提起公訴，甲○○於審理中
    逃亡（97年12月31日經臺灣臺中地方法院97年度訴緝字第
    540 號判決處有期徒刑10月、5月，定應執行刑1年10月，98
    年1 月5日確定）（上述案件97年12月8日起執行，
    案件亦接續執行）。
  (二)甲○○明知自己有上述案件審理中或待執行，於逃
    亡通緝期間，猶不知悔改，復基於施用第一級毒品之犯意，
    於97年12月7日凌晨0時許，在彰化縣彰化市○○路與豐國路
    口之永勝加油站廁所內，以將第一級毒品海洛因摻水置入針
    筒注射手背之方式，施用第一級毒品海洛因1次。嗣於97年
    12月8日下午5時許，在彰化市○○路與太平街口，因上述
    案件遭通緝為警緝獲，經採集其尿液送驗，結果呈毒
    品「嗎啡、可待因」陽性反應。
二、認定事實之證據及理由：
  (一)被告於警訊、偵查、本院審理中之自白。
  (二)彰化縣警察局彰化分局委託檢驗尿液代號與真實姓名對照認
    證單，證明被告接受採尿送驗之事實。
  (三)詮昕科技股份有限公司濫用藥物尿液檢驗報告書一份，證明
    被告驗尿呈現「嗎啡、可待因」之陽性反應。按行政院衛生
    署管制藥物管理局93年7月16日管檢字第0930006199號函示
    意見：「依據Clark's Analysis of Drugs and Poisons一
    書第三版之記載：... 第一級毒品海洛因亦可代謝成嗎啡，
    且海洛因常見含有少量6-乙醯可待因雜質成分，該成分可代
    謝為可待因及嗎啡。... 」（參照行政院衛生署管制藥品管
    理局發行「濫用藥物檢驗相關解釋彙編」P.14）故可證明被
    告因施用海洛因而同時檢出「可待因、嗎啡」陽性反應。
  (四)不再送觀察勒戒之理由：
    按毒品危害防制條例於92年7月9日修正公布，自93年1月9日
    施行，其中第20條、第23條將施用毒品之刑事處遇程序，區
    分為「初犯」及「五年內再犯」、「五年後再犯」。依其立
    法理由之說明：「初犯」，經觀察、勒戒或強制戒治後，應
    為不起訴處分或不付審理之裁定；經觀察、勒戒或強制戒治
    執行完畢釋放後，「五年內再犯」者，因其再犯率甚高，原
    實施之觀察、勒戒及強制戒治既已無法收其實效，爰依法追
    訴或裁定交付審理。至於經觀察、勒戒或強制戒治執行完畢
    釋放後，「五年後再犯」者，前所實施之觀察、勒戒或強制
    戒治已足以遮斷其施用毒品之毒癮，為期自新及協助其斷除
    毒癮，仍適用「初犯」規定，先經觀察、勒戒或強制戒治之
    程序。從而依修正後之規定，僅限於「初犯」及「五年後再
    犯」二種情形，始應先經觀察、勒戒或強制戒治程序。倘被
    告於五年內已再犯，經依法追訴處罰，縱其第三次（或第三
    次以上）再度施用毒品之時間，在初犯經觀察、勒戒或強制
    戒治執行完畢釋放五年以後，已不合於「五年後再犯」之規
    定，且因已於「五年內再犯」，顯見其再犯率甚高，原實施
    觀察、勒戒或強制戒治，已無法收其實效，即應依該條例第
    10條處罰（最高法院95年度第7次刑事庭會議決議參照）。
    本件被告前因施用毒品案件，經觀察勒戒後，於91年5月10
    日執行完畢出所。又於執行完畢五年內之93年10月22日12
    時40分許回溯96小時內某時，施用二級毒品（臺灣南投地方
    法院94年度簡上字31號判決），有卷附臺灣高等法院被告前
    案紀錄表、起訴書可證。被告既曾於「五年內再犯」，且經
    法院判處罪刑確定，其又於97年12月7日施用毒品，即非屬
    該條例第20條第3項所定「五年後再犯」之情形，仍應論以
    毒品危害防制條例第10條第1項之施用第1級毒品罪。
  (五)被告自白核與事實相符，足堪採信。本件事證明確，被告施
    用第一級毒品犯行，已可認定。
三、論罪科刑：
  (一)核被告所為，係犯毒品危害防制條例第10條第1項之施用第
    一級毒品罪。被告持有毒品之低度行為，應為施用之高度行
    為所吸收，不另論罪。
  (二)被告有犯罪事實欄內之徒刑執行經過，此有臺灣高等法院被
    告全國前案紀錄表可稽，其受此有期徒刑執行完畢後，五年
    以內故意再犯有期徒刑以上之罪，應依累犯規定，加重其刑
    。
  (三)量刑審酌：被告近年來毒品與竊盜紀錄不斷，雖經勒戒、徒
    刑宣告，仍不知悔改而再度施用毒品，可知欠缺自制力，從
    未徹底覺悟。被告自述已離婚，母親、哥哥均往生，被告三
    個孩子分由社會局安置或前夫照顧中，毒品使人家破人亡，
    被告仍沈迷於毒品，吸毒害人害己，被告顯無醒悟，惟犯罪
    後坦承犯行，態度尚屬良好等一切情狀，量處如主文所示之
    刑，以示懲儆。
四、適用法律：
  (一)刑事訴訟法第273條之1第1項、第310條之2、第454條第1項
    。
  (二)毒品危害防制條例第10條第1項、刑法第11條、第47條第1項
    。
本案經檢察官王元郁到庭執行職務。
中    華    民    國    98    年    3    月     31   日
                  刑事第四庭       法  官  葉明松
以上正本證明與原本無異。
如不服本判決，應於判決送達後10日內，向本院提出上訴書狀，
上訴書狀應「敘述具體上訴理由」，並按他造當事人之人數附繕
本。「切勿逕送上級法院」。
中    華    民    國    98    年    3    月     31   日
                                   書記官  施秀青
附錄本案論罪法條：
毒品危害防制條例第10條
施用第一級毒品者，處 6 月以上 5 年以下有期徒刑。
施用第二級毒品者，處 3 年以下有期徒刑。


司法院資訊處製作；財團法人民間司法改革基金會備份。
